【裁判字號】    90,上訴,575
【裁判日期】    900522
【裁判案由】    懲治走私條例
【裁判全文】
臺灣高等法院高雄分院刑事判決          九十年度上訴字第五七五號
    上  訴  人
    即  被  告  乙○○
右上訴人因懲治走私條例案件，不服臺灣高雄地方法院八十九年度訴字第二八六七號
中華民國九十年二月六日第一審判決（起訴案號：臺灣高雄地方法院檢察署八十九年
度偵字第一六七九九號），提起上訴，本院判決如左：
      主      文
原判決關於乙○○部分撤銷。
乙○○共同運送私運管制物品進口逾公告數額之走私物品，處有期徒刑壹年。
未稅洋煙捌萬肆仟柒佰肆拾玖包沒收
      事      實
一、乙○○曾因走私案，經最高法院判處有期徒刑一年四月確定，於八十三年八月十
    三日執行完畢（不構成累犯），仍不知安分，其係高雄籍「新福春號」漁船船長
    ，於八十九年七月十六日接受綽號「阿祥」之不詳成年男子委託，同意以新台幣
    （以下同）十二萬五千元之報酬出海接運未稅洋煙，乃與其僱用之船員鄭清山（
    業經原審判處罪刑確定）、鄭明川、鄭明山（以上二人原審另案審理中）共同謀
    議，並於隔日共同駕駛上述「新福春號」漁船自高雄縣興達港出海，到同年月二
    十四日二十一時許，在北緯二十二度五十一分、東經一百二十度十一分即澎湖縣
    西嶼鄉西南邊外海之我國領海內，自不詳之中國大陸船隻，共同搬運接駁完稅價
    格共計一百四十三萬八千零八十二元之大衛杜夫牌未稅洋煙二萬六千五百包、七
    星牌未稅洋煙五萬八千二百四十九包上船，並於翌日十八時三十五分，載運該等
    未稅洋煙返回興達港，停靠於漁港安檢所檢查站碼頭，於同年月二十六日十六時
    四十分許，在該漁船之暗艙內為警查獲。並當場扣得上開未稅洋煙。
二、案經法務部調查局高雄市調查處移請臺灣高雄地方法院檢察署檢察官偵查起訴。
      理      由
一、訊據上訴人即被告乙○○對於右開事實坦承不諱，共犯鄭清山、鄭明川、鄭明山
    雖均供稱事先不知被告乙○○從事走私本件洋煙之情事，或稱當時甲在睡覺，不
    知有走私搬運洋煙到船上之事，或稱睡覺中起來小便，見有人搬運東西上船，船
    長乙○○喝令不要管，故不知該等貨物置於何處，迨被查獲後始知船上有走私洋
    煙各等語，然查(一)運送走私管制物品乃違法之事，此為一般漁民共知之事實，被
    告乙○○既知其受託運送本件未稅洋煙係犯罪行為，當可預見其他船員若執意不
    願參與運送，出海後之接駁及運送行均可能遭船員抗拒而無法完成，縱其以船長
    之身分，強制令該等未稅洋煙上船，亦可能於入港時遭其他船員檢舉，風險甚大
    。故乙○○既於出海前即接受運送本件未稅洋煙之委託，自必事先即與出海之船
    員謀議並取得彼等同意，以避免上述風險。共犯鄭清山、鄭明山、鄭明川所辯事
    先不知情云云及乙○○所供其他船員均不知情等語，均與經驗法則有違，殊難採
    信。(二)本件被告共同運送之未稅洋煙共有三百三十八箱二十四條九包，即八萬四
    千七百四十九包，數量甚為龐大，搬運費時，其自他船接駁至本件漁船，船上之
    船員焉有不知之理。共犯鄭清山所供其於被查獲時始知船上有未稅洋煙，顯難令
    人置信。(三)共犯鄭清山、鄭明川、鄭明山雖均供稱彼等均係以月薪一萬八千元受
    僱於船長乙○○，並未另取得其它報酬。被告乙○○亦附合彼等之說詞。然鄭清
    山在船上之工作為煮飯、其他船員鄭明川之工作為雜役，負責撒網、挑魚，鄭明
    山則係輪機長，負責照顧機械、放油及巡視機械，此為彼等供述在卷。則彼等工
    作量、技術性差異均甚大，應無均支領同額薪水之理，彼等所稱均領月薪一萬八
    千元，已與常情不合。且經原審隔離訊問領取薪資之情節，鄭清山、鄭明川、鄭
    明山均同稱：「都是乙○○本人拿給我們，都是我們要去漁船工作，他順便把錢
    帶來，在路上或漁船場給我們。」，被告乙○○則稱：「有時他們來我家領，有
    時在路上遇到會給他們。」、「（剛才所說在路上遇到會給他們薪水）是偶遇。
    」，雙方所稱情節顯不相同，足見鄭清山所供向乙○○領月薪一萬八千元云云並
    非實在。鄭清山若係單純受僱於乙○○出海捕漁，對於報酬之支計據實陳述即可
    ，何須為此不實之供述，足見其係因本次出海運送未稅洋煙之報酬顯高於一般捕
    漁之報酬，臨訟乃未敢據實供陳，故其所供事前不知要運送本件未稅洋煙顯不足
    採。此外復有未稅洋煙八萬四千七百四十九包扣於煙酒公賣局高雄分局可為佐証
    。本件未稅洋煙之完稅價格共計一百四十三萬八千零八十二元，已超過十萬元之
    管制進口物品數額，此有本件扣押物品表影本一份在卷可按。又被告接駁本件未
    稅洋煙之地點係在我國領海，亦有內政部九十年一月十一日台（九十）內地字第
    九○六八一二一號函一份附卷可稽。綜上所述，被告罪證明確，犯行堪予認定。
二、核被告所為，係犯懲治走私條例第三條第一項之運送私運管制物品逾公告數額之
    走私物品罪。被告與「阿祥」、及船員鄭清山、鄭明川、鄭明山等人就本件犯行
    ，有犯意之聯絡及行為之分擔，均為共同甲犯。
三、原審就被告乙○○部分予以論罪科刑，固非無見，然查原審除科處被告有期徒刑
    一年外，另併科罰金新台幣玖萬元，罰金如易服勞役以三百元折算一日，竟未引
    用現行法規所定貨幣單位新台幣條例第二條之規定，自有未洽，被告乙○○上訴
    指摘原判決科處有期徒刑一年太重，雖無理，惟原判決既有可議，即屬無可維持
    ，應由本院將原判決乙○○部分撤銷，審酌被告前已有走私前科，經本院判處有
    期徒刑一年四月，並經最高法院駁回其上訴確定，而於八十三年八月十三日執行
    完畢，此有台灣高等法院被告全國前案紀錄表一份在卷可查。其竟仍不知悔改，
    又為貪圖厚利，擔任船長，為他人運送本件未稅洋煙，惡性已屬非輕，且運送之
    未稅洋煙達八萬四千七百四十九包之多，及犯後對本身犯行坦承，態度尚佳等一
    切情狀，爰仍如原審科處有期徒刑壹年。又本件扣於煙酒公賣局高雄分局之未稅
    洋煙捌萬肆仟柒佰肆拾玖包係共犯「阿祥」所有，供走私犯罪所用之物，併依刑
    法第三十八條第一項第二款宣告沒收。
據上論斷，應依刑事訴訟法第三百六十九條第一項前段、第三百六十四條、第二百九
十九條第一項前段，懲治走私條例第三條第一項、第十一條，刑法第二十八條、第三
十八條第一項第二款，罰金罰鍰提高標準條例第一條前段，判決如主文。
本案經檢察官鄭文貴到庭執行職務。
中    華    民    國      九十      年       五       月      二十二    日
                              臺灣高等法院高雄分院刑事第九庭
                                  審判長法官  張明松
                                        法官  江泰章
                                        法官  陳吉雄
右甲本證明與原本無異。
如不服本判決，應於判決送達後十日內向本院提出上訴狀，其未述理由者並應於提
出上訴狀後十日內向本院補提理由書（應附繕本)。
                                      書記官  沈有進
中    華    民    國      九十      年       五       月      二十四    日
附錄：本判決論罪科刑法條：
懲治走私條例第三條第一項
運送、銷售或藏匿前條第一項之走私物品者，處五年以下有期徒刑、拘役或科或併科
新臺幣九萬元以下罰金。
                                  Ｑ


司法院資訊處製作；財團法人民間司法改革基金會備份。
